臺灣高等法院民事裁定
109年度抗字第381號
抗  告  人  安泰商業銀行股份有限公司


法定代理人  丁予康  


上列抗告人因與相對人黃宥安間清償債務強制執行事件，聲明異
議，對於中華民國109年2月7日臺灣臺北地方法院109年度執事聲
字第25號裁定提起抗告，本院裁定如下：
    主  文
抗告駁回。
抗告費用由抗告人負擔。
    理  由
本件抗告人前持臺灣板橋地方法院（現已改制為臺灣新北地方
  法院）100年度司執字第65750號債權憑證（下稱系爭債權憑證
  ）為執行名義，聲請就相對人黃宥安（下稱相對人）對第三人
  富利餐飲股份有限公司（下稱富利公司）之薪資所得於新臺幣
  （下同）208萬3,403元本息之範圍內為強制執行，經原法院民
  事執行處（下稱原執行法院）以108年度司執字第139414號事
  件（下稱系爭執行事件）受理後，原執行法院司法事務官處分
  駁回抗告人此部分強制執行之聲請，抗告人不服，聲明異議，
  原裁定駁回異議，抗告人不服，提起本件抗告。
抗告人聲明異議及抗告意旨略以：相對人前雖經原法院以108年
  度消債職聲免字第51號民事裁定為不免責，然前開程序均未通
  知伊，伊自不知相對人有依消費者債務清理條例（下稱消債條
  例）聲請清算之事，故伊方聲請強制執行。伊於原法院98年度
  司執字第27759號強制執行事件，聲請執行相對人對富利公司
  之薪資債權，且富利公司至民國（下同）106年5月間仍有交付
  扣押薪資予伊，相對人明知對伊尚負有債務，卻未於前開清算
  程序中陳報，致伊於前開程序均未受通知，自不可歸責於伊。
  又法院裁定清算終結或終止後，因開始清算禁止普通債權人個
  別執行之限制，即告解除，伊依法應可執行相對人之財產。且
  清算程序無類推適用消債條例第69條規定，原執行法院撤銷對
  相對人扣薪程序並終結，似有不當，原執行法院司法事務官駁
  回強制執行聲請，自有未洽，原裁定予以維持，亦有不當，為
  此提起抗告請求廢棄原裁定等語。
按對於債務人之債權，於法院裁定開始更生或清算程序前成立
  者，為更生或清算債權；前項債權，除本條例別有規定外，不
  論有無執行名義，非依更生或清算程序，不得行使其權利，消
  債條例第28條第1、2項定有明文。查相對人前聲請原法院裁定
  准予清算，嗣原法院於108年4月24日以107年度司執消債清字
  第82號裁定清算程序終結，有該裁定可參（見原法院司執卷第
  11-12頁）。準此，抗告人對於相對人之系爭債權，既係成立
  於清算程序前，即屬清算債權，縱抗告人已取得系爭債權憑證
  之執行名義，依上說明，仍應依清算程序行使其權利，合先敘
  明。
次按法院裁定開始清算程序後，債務人有薪資、執行業務所得
  或其他固定收入，扣除自己及依法應受其扶養者所必要生活費
  用之數額後仍有餘額，而普通債權人之分配總額低於債務人聲
  請清算前二年間，可處分所得扣除自己及依法應受其扶養者所
  必要生活費用之數額者，法院應為不免責之裁定。但債務人證
  明經普通債權人全體同意者，不在此限。又法院為不免責或撤
  銷免責之裁定確定後，債權人得以確定之債權表為執行名義，
  聲請對債務人為強制執行。法院裁定開始清算程序前，債權人
  已取得執行名義者，於確定之債權表範圍，亦同。但依第133
  條不免責之情形，自裁定確定之翌日起二年內，不得為之。消
  債條例第133條、第140條第1項分別定有明文。再者，揆諸消
  債條例第140條第1項但書之立法理由，係謂債務人依第133條
  不免責之情形，因債務人已有固定收入，可望於清償額達該條
  規定之數額後，再依第141條規定聲請法院裁定免責，為免債
  權人對其聲請強制執行，影響其受免責之機會，爰設但書，明
  定自不免責之裁定確定之翌日起二年內，債權人不得對債務人
  為強制執行。準此，在法院依消債條例第133條之規定為不免
  責之裁定確定後，債權人對於債務人之債權，如屬清算債權，
  則不論有無執行名義，及是否曾依清算程序行使其權利，自均
  應受第140條但書之限制，即自不免責之裁定確定之翌日起二
  年內，不得對債務人為強制執行。查相對人聲請清算，經原法
  院裁定清算終結後，原法院復認相對人有消債條例第133條所
  定不免責事由，且未經普通債權人全體同意其免責之情事，於
  108年10月2日以108年度消債職聲免字第51號為相對人應不予
  免責之裁定確定，有該裁定及原執行法院查詢簡答表可參（見
  原法院司執卷第13-20、23頁）。又抗告人對於相對人之系爭
  債權，係屬清算債權，亦如前述。因此，揆諸前揭說明，抗告
  人應受同法第140條但書之限制，自不免責之裁定確定之翌日
  起二年內，不得對相對人為強制執行。故抗告人於二年之限制
  期間內，聲請對相對人為強制執行，自非適法。
雖抗告人主張其不知相對人聲請清算，且相對人明知對其尚負
  有債務，卻未於清算程序中陳報，自不可歸責於抗告人等情。
  惟按下列債務，不受免責裁定之影響：五、因不可歸責於債權
  人之事由致未申報之債權，債務人對該債權清償額未達已申報
  債權受償比例之債務，消債條例第138條第5款定有明文。據此
  ，抗告人未依清算程序申報系爭債權，如係因不可歸責於抗告
  人之事由所致，縱相對人事後經法院為免責之裁定確定，然依
  上說明，在相對人對系爭債權清償額未達已申報債權受償比例
  前，抗告人之系爭債權並不受免責裁定之影響；但抗告人對相
  對人為強制執行，仍應受同法第140條但書所定2年期間之限制
  。是抗告人縱因不可歸責於其之事由，致未於清算程序申報系
  爭債權，亦不得於不免責之裁定確定之翌日起二年內，聲請對
  相對人為強制執行。
綜上所述，原執行法院司法事務官以原處分駁回抗告人對相對
  人部分之強制執行聲請，於法並無不合。原裁定駁回抗告人之
  聲明異議，核無違誤。抗告意旨指摘原裁定不當，求予廢棄，
  為無理由，應予駁回。
據上論結，本件抗告為無理由，爰裁定如主文。
中　　華　　民　　國　　109 　年　　3 　　月　　31　　日
                  民事第十五庭  
                        審判長法  官  方彬彬
                              法  官  趙雪瑛
                              法  官  謝永昌
正本係照原本作成。
本裁定除以適用法規顯有錯誤為理由外，不得再抗告。如提起再
抗告，應於收受送達後10日內委任律師為代理人向本院提出再抗
告狀。並繳納再抗告費新臺幣１千元。
中　　華　　民　　國　　109 　年　　3 　　月　　31　　日
　　　　　　　　　　　　　    書記官  王增華